【裁判字號】    98,訴,365
【裁判日期】    990317
【裁判案由】    侵權行為損害賠償
【裁判全文】
臺灣花蓮地方法院民事判決               98年度訴字第365號
原      告  乙○○
原      告  丙○○
原      告  己○○
原      告  甲○○
前列四人共同
訴訟代理人  余道明律師
被      告  丁○○
被      告  庚○○
被      告  戊○○
上列當事人間因竊盜等案件，經原告提起刑事附帶民事訴訟請求
侵權行為損害賠償事件，經本院刑事庭裁定移送（98年度附民字
第21號），本院於民國99年2月24日言詞辯論終結，判決如下：
    主  文
被告應連帶給付原告新台幣伍拾壹萬伍仟陸佰零壹元，及自民國
98 年4月30日起至清償日止，按年息百分之五計算之利息。
訴訟費用由被告連帶負擔。
本判決於原告以新台幣拾柒萬壹仟捌佰陸拾柒元供擔保後，得假
執行。但被告以新台幣伍拾壹萬伍仟陸佰零壹元為原告預供擔保
後，得免為假執行。
    事  實  及  理  由
一、按訴狀送達後，原告不得將原訴變更或追加他訴，但請求之
    基礎事實同一、擴張或減縮應受判決事項之聲明者，不在此
    限，民事訴訟法第255條第1項第2款、第3款分別定有明文。
    本件原告等人起訴時原請求被告等人連帶給付新台幣（下同
    ）300萬元及自起訴狀繕本送達翌日起至清償日止，按年息
    百分之五計算之利息（附民卷第3頁），嗣於98年12月13日
    具狀減縮請求金額為515,601元（其餘請求均不變，詳本院
    卷第39頁），核其請求之基礎事實同一，僅為減縮應受判決
    事項之聲明，揆諸上揭規定，應予准許。又本件被告丁○○
    、庚○○經合法通知無正當理由，均未於最後言詞辯論期日
    到場，核無民事訴訟法第386條所列各款情形，爰依原告等
    人之聲請，由其一造辯論而為判決。
二、原告主張：
（一）原告4人於民國96年7月31日經拍賣取得被告丁○○所有坐
      落花蓮市○○段35-25地號及同段76地號暨其上建物（下
      稱系爭建物），並於96年9月14日取得權利移轉證明書，
      點交過程中雙方就系爭建物內之設備拆除與否屢有爭執而
      未能如期完成，惟原告已告知被告丁○○屬系爭建物一部
      份之物品非獨立之動產，不得破壞等語，又雙方於97年1
      月9日點交履勘時，約定於97年2月25日前，被告丁○○應
      主動搬離且不破壞拍定物，原告等人即願支付25萬元予被
      告丁○○，詎被告丁○○仍因不滿原告等人拍賣取得上開
      不動產，竟與「宏奇建設股份有限公司」（下稱宏奇公司
      ）之負責人即被告戊○○、宏奇公司之董事即被告庚○○
      ，共同基於毀損及不法所有之意圖，於97年1月9日至2月
      25日間，由被告丁○○佯以宏奇公司授權拆除系爭建物內
      宏奇公司設備之際，一併拆除取走為系爭建物一部份而屬
      原告所有之大門2扇、浴室內洗臉臺19個、以及電梯之電
      源主機板，並毀損上開建物內60間房間之天花板。被告等
      人明知系爭建物已由原告等人因拍定而取得所有權，竟以
      不法手段惡意破壞，造成原告等人於財產上之重大損失，
      為此，爰依民法第184條第1項前段、第185條第1項前段之
      規定，請求被告等人賠償因原告因此支出之修繕費用之損
      害：
   1、天花板修復費用：原告支出材料費107,401元及工費30萬
      元，共計407,401元。
   2、電梯之電源主機板：控制盤一組5萬元。
   3、洗臉臺19個：以每個單價1,800元計算，共計34,200元。
   4、白鐵大門2扇：以每扇單價12,000元計算，共計24,000元
      。
（二）並聲明：
   1、被告等人應連帶給付原告等人515,601元，及自起訴狀繕
      本送達之翌日即98年4月30日（附民卷第6-11頁）起至清
      償日止，按年息百分之五計算之利息。
   2、願供擔保，請准宣告假執行。
三、被告丁○○、庚○○雖未於最後言詞辯論期日到庭，然被告
    3人對於合意取走電梯電源主機板、洗臉臺19個、白鐵大門2
    扇，以及破壞60間房間之天花板等情並不爭執，惟辯稱如下
    ：
（一）依民法第811條之規定，電梯、洗臉臺、大門等物並非系
      爭建物之附合物，原告自不因拍賣取得系爭建物所有權而
      取得上開動產之所有權。且從本院95年執字第571號強制
      執行案件之拍賣公告可知，本案之執行標的僅及於不動產
      而不含動產。而被告於96年12月之執行筆錄已表明屬於宏
      奇公司之動產範圍，原告於97年1月9日之強制點交執行筆
      錄亦同意被告等人於97年2月25日前搬走屋內動產，嗣於
      97年3月5日強制點交執行筆錄並未記載原告對於上述動產
      經被告取走有任何意見，亦未主張有何損害，而系爭建物
      已由原告接管，自不得以接管後所發生之損害於9個月後
      再向被告主張。
（二）並均聲明：原告之訴駁回。如受不利判決，願供擔保請准
      免於假執行。
四、本院之判斷：
（一）原告主張其經拍賣程序取得花蓮縣花蓮市○○段35之25地
      號及同段76地號暨其上建物所有權，然系爭建物內之白鐵
      大門2扇、洗臉臺19個、電梯電源主機板，以及60間房間
      天花板均遭破壞或取走之事實，為被告所不爭執，且經本
      院調閱本院95年度執字第571號執行卷宗及98年度易字第
      111號刑事卷宗（含偵查卷）查明屬實，自堪信為真實。
      是本件之爭點在於：(1)被告所拆除之電梯電源主機板、洗
      臉臺19個、白鐵大門2扇是否屬於系爭建物的一部份，而
      由原告因拍賣取得所有權？(2)如認原告為所有權人，原告
      請求金額是否合理？
（二）經查：
   1、按動產因附合而為不動產之重要成分者不動產所有人，取
      得動產所有權，民法第811條定有明文。次按「上訴人主
      張對系爭房屋曾加以裝修，縱屬真實，然其所購買之磚、
      瓦、塑膠板等，既因附合於債務人之不動產而成為系爭不
      動產之成分，無單獨所有權存在，亦自無足以排除強制執
      行之權利」；動產附合於不動產，而歸不動產所有人取得
      動產所有權者，須以動產因附合而成為不動產之重要成分
      為要件；而所謂成為不動產之重要成分，係指此種結合具
      有固定性、繼續性，即非經毀損或變更其物之性質，不能
      分離，且非係暫時性之結合，復結合後未成為另一獨立之
      定著物而言（最高法院56年台上字第2346號判例、84年度
      台上字第2625號、87年度台上字第722號民事判決意旨參
      照）。是依一般通念，建物之大門、天花板、電梯之電源
      主機板及洗臉臺等物之設置，與建物間具有固定性、繼續
      性，而非暫時性之結合，揆諸上述說明，將因附合於債務
      人之不動產而成為系爭不動產之成分，無單獨所有權存在
      ，亦自無足以排除強制執行之權利。本件原告既已經拍賣
      程序取得系爭建物之所有權，其權利範圍自及於系爭建物
      之大門、洗臉臺、天花板及電梯之電源主機板等物，是被
      告主張前開物品非屬拍賣範圍，而屬於宏奇公司所有云云
      ，顯無足採。
   2、復按因故意或過失，不法侵害他人之權利者，負損害賠償
      責任；數人共同不法侵害他人之權利者，連帶負損害賠償
      責任；不法毀損他人之物，被害人得請求賠償其物因毀損
      所減少之價額，民法第184條第1項前段、第185條第1項前
      段、第196條分別定有明文。查系爭建物之大門、天花板
      、電梯之電源主機板及洗臉臺等物均為附著於建物之設備
      ，均為拍賣效力所及等情，已詳如上述，且經本院民事執
      行處於96年11月22日以花院明95執仁字第571號詳為通知
      被告丁○○在卷（詳偵字第4705號卷第33頁），被告自應
      知悉上開物品不得任意破壞或取走，惟被告庚○○於97年
      度偵字第4705號偵查中自承：「那些東西是我們投資進去
      的，我告訴丁○○所有東西都可以拆，因為只要是我的東
      西都可以拆，他們標的是那棟大樓，不是裡面的設備」（
      詳偵查卷第58頁）、於98年度易字第111號言詞辯論中稱
      ：「洗臉臺有一部分是我們拆冷氣時弄壞的」（詳刑事卷
      第28頁）、「電梯主機板壞掉我是拿去送修，我並沒有裝
      回去。天花板部分因為冷氣機我們要帶走，風管我們要拆
      走，天花板一推就破了」（詳刑事卷第47頁）；被告戊○○於97年度偵字第4705號偵查中自承：「我有委託他（指
      丁○○）拆除一部份的洗臉盆，白金鐵門也有拆除」、「
      因為冰水主機拆的時候要打開天花板，沒有回復原狀」、
      「（洗臉臺和鐵門）是我委託我父親（即丁○○）拆的」
      （詳偵查卷第69- 70頁）；被告丁○○於98年度易字第
      111號言詞辯論中自承：「天花板是因為拆冷氣才造成的
      」（詳刑事卷第223頁）、「那是側門，我們有把它拆下
      來」（詳刑事卷第51頁）等語，足徵被告確實有共同毀損
      或取走系爭建物之，建物之大門、天花板、電梯之電源主
      機板及洗臉臺之情，此外並有系爭建物之大門、天花板及
      洗臉臺遭毀損之現場照片（大門：詳他字卷第26頁第3張
      照片；天花板：詳他字卷第15-28頁；19個洗臉臺：詳偵
      查卷第91-100頁）、原告修復後之現場照片（大門：詳刑
      事卷第152頁之照片9、10；洗臉臺：詳刑事卷第153-192
      頁之照片；天花板：詳刑事卷第193頁之照片171-173、第
      194-195頁之照片177-182），以及原告修繕之估價單及收
      據在卷可參，是原告主張被告共同拆除大門、洗臉臺、電
      梯內之電源主機板，並破壞天花板，致原告所有系爭建物
      之大門2扇、洗臉台19個、天花板、電梯內之電源主機板
      等遭毀損等情，堪信為真實。且被告上開行為與原告所受
      之損害間有相當因果關係，是原告依侵權行為法律關係，
      請求被告連帶賠償因其侵權行為所造成之損害，自屬有據
      。
   3、原告主張其受有天花板修復費用407,401元（107401+3000
      00=407401）、洗臉修復費用34,200元（19x1800=34200）
      、白鐵大門修復費用24,000元(2x12000=24000），以及重
      新添購電梯電源主機板控制盤一組5萬元之損害，共計
      515,601元等情，業據提出估價單及收據數紙為證（詳本
      院卷第42-51頁），而系爭建物之上開物件確實因遭毀損
      而不堪使用等情，有前開毀損及修復後之現場照片為證，
      ，核屬相符，是原告此部分主張，亦均堪信為真實。
五、從而，原告主張依侵權行為之法律關係，請求被告連帶給付
    如主文第1項所示金額及利息，為有理由，應予准許。兩造
    均陳明願供擔保以代釋明請准宣告假執行及免為假執行，經
    核均無不合，爰分別酌定相當擔保金額准許之。
六、本件事證已臻明確，兩造其餘攻擊防禦方法與舉證，均無礙
    勝負判斷，爰不一一論列，附此敘明。
七、訴訟費用負擔之依據：民事訴訟法第78條、第85條第2項。
中    華    民    國    99    年    3     月    17    日
                          臺灣花蓮地方法院民事庭
                              法    官    陳雅敏
以上正本係照原本作成。
如不服本判決，應於送達後20日內，向本院提出上訴狀並表明上
訴理由，如於本判決宣示後送達前提起上訴者，應於判決送達後
20日內補提上訴理由書(須附繕本)。
中    華    民    國    99    年    3     月    17    日
                              法院書記官  蕭惟

司法院資訊處製作；財團法人民間司法改革基金會備份。
